【裁判字號】    97,交簡上,220
【裁判日期】    980407
【裁判案由】    過失傷害
【裁判全文】
臺灣高雄地方法院刑事判決           97年度交簡上字第220號
上  訴  人
即  被  告  丙○○
選任辯護人  黃正彥律師
上列上訴人因過失傷害案件，不服本院高雄簡易庭民國97年8 月
19日97年度審交簡字第1625號第一審刑事簡易判決（聲請簡易判
決處刑案號：97年度偵字第7919號），提起上訴，本院管轄之第
二審合議庭判決如下：
    主  文
原判決撤銷。
丙○○犯過失傷害罪，處拘役貳拾日，如易科罰金，以新臺幣壹
仟元折算壹日。
    事  實
一、丙○○於民國96年10月25日下午4時55分許，駕駛車牌號碼
    9133- JE號自用小客車，沿高雄縣鳥松鄉○○路由西往東方
    向行駛，行經大埤路與大智路口時，原應注意車前狀況，隨
    時採取必要之安全措施，而依當時天氣晴、日間自然光線，
    柏油路面無缺陷，無障礙物，視距良好，並無不能注意之情
    事，竟疏未注意車前狀況，貿然駛入上開路口，適有甲○○
    騎乘車牌號碼OMB-409 號重型機車沿大智路由南向北方向行
    駛至上開路口待轉區，亦疏未注意車前狀況而貿然起步，致
    丙○○所駕駛之上開汽車右前車輪與甲○○所騎乘之上開機
    車前車頭發生擦撞，甲○○因而人車倒地，受有右肩胛骨骨
    折之傷害。丙○○於肇事後留在現場，並於偵查犯罪職權之
    公務員發覺肇事者前，即主動向警員坦承肇事而自願接受裁
    判。
二、案經甲○○訴由高雄縣政府警察局仁武分局報告高雄地方法
    院檢察署檢察官偵查後聲請簡易判決處刑。
    理  由
壹、證據能力部分
一、按被告以外之人於審判外之言詞或書面陳述，除法律有規定
    者外，不得作為證據，刑事訴訟法第159 條第1 項定有明文
    ；又刑事訴訟法第159 條之4 第2 款所稱從事業務之人於業
    務上或通常業務過程所須製作之紀錄文書、證明文書，因係
    於通常業務過程不間斷、有規律而準確之記載，且大部分紀
    錄係完成於業務終了前後，無預見日後可能會被提供作為證
    據之偽造動機，其虛偽之可能性小，除非該等紀錄文書或證
    明文書有顯然不可信之情況，否則有承認其為證據之必要。
    醫院診斷證明書係病患就診或就醫，醫師就其診斷治療病患
    結果，所出具之證明書，醫師法第17條規定，醫師如無法令
    規定之理由，不得拒絕診斷書之交付。醫師係從事醫療業務
    之人，病患如純為查明病因並以接受治療為目的，而到醫療
    院所就醫診治，醫師於例行性之診療過程中，對該病患所為
    醫療行為，於業務上出具之診斷書，屬於醫療業務上或通常
    醫療業務過程所製作之證明文書，自該當於上開條款所指之
    證明文書。其依此項規定所製作之驗傷診斷書，應屬刑事訴
    訟法第159 條第1 項「法律有規定」之傳聞證據之例外（最
    高法院95年度臺上字第5026號判決要旨參照），卷附甲○○
    之長庚紀念醫院診斷證明書，依前揭說明，應有證據能力。
二、次按被告以外之人於審判外之陳述，雖不符刑事訴訟法第15
    9 條之1 至第159 條之4 之規定，而經當事人於審判程序同
    意作為證據，法院審酌該言詞陳述或書面陳述作成時之情況
    ，認為適當，亦得為證據，當事人、代理人或辯護人於法院
    調查證據時，知有第159 條第1 項不得為證據之情形，而未
    於言詞辯論終結前聲明異議者，視為有前項之同意，刑事訴
    訟法第159 條之5 定有明文。本件證人甲○○於警詢中之陳
    述、員警丁保平出具之職務報告書，及卷附之道路交通事故
    談話紀錄表、道路交通事故現場圖、道路交通事故調查報告
    表(一)、(二)、道路交通事故肇事人自首紀錄表、臺灣省高屏澎
    區車輛行車事故鑑定委員會97年12月19日高屏澎鑑字第0976
    003160號函、汽機車駕駛人查詢資料，雖屬被告以外之人於
    審判外之書面或言詞陳述，然當事人於審判程序對於上開證
    據方法均表示同意作為證據，本院審酌前開審判外之書面或
    言詞陳述於作成時之情況，並無違法不當或證明力明顯過低
    之瑕疵，應有證據能力。
貳、實體部分
一、訊據上訴人即被告丙○○固坦承有於前揭時地，駕駛車牌號
    碼9133-JE 號自用小客車，與甲○○所騎乘之上開機車發生
    擦撞，甲○○因而人車倒地，致甲○○受有右肩胛骨骨折之
    傷害，然矢口否認有何過失傷害犯行，辯稱：當時伊行駛至
    大智路交叉口，是綠燈燈號，甲○○從大智路過來，未依規
    定在待轉區等待，立即衝過來撞擊伊汽車右邊，不是伊撞甲
    ○○云云。辯護意旨則以：被告並無過失云云。
二、經查：
  (一)被告於96年10月25日16時55分許，駕駛車牌號碼9133-JE 號
    自用小客車，沿高雄縣鳥松鄉○○路由西往東方向行駛，行
    經大埤路與大智路口時，其右前車輪與甲○○所騎乘之車牌
    號碼OMB-409 號重型機車前車頭發生擦撞，甲○○因而人車
    倒地，致甲○○受有右肩胛骨骨折傷害之事實，業據證人即
    告訴人甲○○於警詢中證述屬實（見警卷第7 至9 頁），且
    為被告所自承，並有道路交通事故談話紀錄表、道路交通事
    故現場圖、道路交通事故調查報告表(一)、(二)、肇事路口照片
    、甲○○之長庚紀念醫院診斷證明書及員警丁保平出具之職
    務報告書在卷足憑（見警卷第7 至15、19頁，偵卷第15頁，
    本院卷第78、87頁），其事實足堪認定。
  (二)被告雖辯稱：當時伊行駛至大智路交叉口，是綠燈燈號，甲
    ○○從大智路過來，未依規定在待轉區等待云云。然本件經
    送臺灣省高屏澎區車輛行車事故鑑定委員會鑑定肇事原因，
    該會以肇事地點設有行車管制號誌正常運作，雙方當事人均
    稱綠燈行駛，各執一詞，狀況不明，未便遽以鑑定等語函覆
    ，有該會97年12月19日高屏澎鑑字第0976003160號函在卷可
    憑（見本院卷第37頁）；又證人丁○○即被告之父親雖於本
    院審理中證稱：當時其坐在被告車上副駕駛座，車子綠燈進
    去到十字路口快要到出口的時候，突然間1 個機車騎士衝過
    來，被告馬上緊急煞車，已經煞車煞停了，機車騎士還是從
    右邊撞過來等語（見本院卷第59至61頁），惟證人甲○○則
    於警詢中證稱：其騎乘機車在大埤路待轉區臨停，等大智路
    方向為綠燈，其起步直行通過路口中央時，突然被告駕駛上
    開車輛沿大埤路由西向東至大智路口闖紅燈，右前車頭撞其
    機車左側前車頭等語（見警卷第8 頁），其等關於何人闖紅
    燈乙情之證述結果相左，且證人甲○○為本件車禍之被害人
    ，又證人丁○○為被告之父親，所為證述均有偏頗之虞，且
    卷內別無其他客觀證據可資為憑，是究係被告或甲○○闖紅
    燈本院尚無從據以認定。
  (三)按汽車行駛時，駕駛人應注意車前狀況及兩車併行之間隔，
    並隨時採取必要之安全措施，道路交通安全規則第94條第3
    項定有明文。被告為領有汽車駕駛執照之駕駛人，此有被告
    之汽車駕駛人查詢資料1 紙在卷足憑（見本院卷第89頁），
    是被告對於上開規定應知之甚詳。又依道路交通事故調查報
    告表(一)所載（見警卷第11頁），本件車禍發生當時天氣晴、
    日間自然光線、柏油路面乾燥無缺陷、無障礙物、視距良好
    ，並無不能注意之情事。且由道路交通事故現場圖可知（見
    本院卷第87頁），大埤路與大智路之交叉路口長度為105.4
    公尺，依一般駕駛經驗應足判斷會有多數汽機車輛欲沿大智
    路進入上開交叉路口，是被告駕駛上開自小客車沿大埤路欲
    進入上開交岔路口時，亦應隨時注意左右方向有無來車，以
    避免發現時煞車不及而肇事。又觀之上開道路交通事故現場
    圖所示（見本院卷第87頁），上開自小客車煞車痕之起始點
    距離被告沿大埤路進入該肇事路口前之停止線約91.2公尺，
    是被告已在該肇事路口行駛約91.2公尺後，始與甲○○發生
    撞擊，可知被告在肇事前顯然有充裕時間，足以注意右方有
    無來車。復依肇事路口照片所示（見警卷第19頁），自大埤
    路由西往東方向，雖可見上開肇事路口旁略有路樹，然依上
    開道路交通事故現場圖所示（見本院卷第87頁），大埤路係
    雙向6 線道之道路，而被告係駕駛車輛行駛內側快車道，衡
    情該路樹應無從遮蔽行駛快車道駕駛人之視線，故被告若稍
    有注意右方來車狀況，應即可發現甲○○騎乘上開機車從右
    方駛來。再衡以被告於警詢中自陳：伊看見對方時，已經撞
    上伊車等語（見警卷第4 至5 頁），足見被告於本件車禍發
    生前顯然未留意上開交叉路口之右方有無來車，是被告疏未
    注意車前狀況，其駕駛行為確有過失甚明。
  (四)又參諸員警丁保平出具之職務報告書所載，上開汽車第1 撞
    擊點為右前車輪上板金凹陷，右後照鏡損壞，右前擋風玻璃
    破損，上開機車第1 撞擊點為前車頭損壞及左側車身擦損等
    情（見偵卷第15頁），可知被告之汽車右前車輪與甲○○之
    機車前車頭與發生撞擊。而據證人甲○○於警詢中證稱：其
    當時係自待轉區起步直行等語（見警卷第8 頁），足見甲○
    ○係自停止狀態中起駛前進，另觀之上開道路交通事故現場
    圖所示（見本院卷第87頁），上開機車倒地之位置，其機車
    車頭距離甲○○沿大智路進入該肇事路口前之停止線僅10.5
    公尺，衡情甲○○騎乘機車起駛前進僅10.5公尺，其車速自
    應較原本即在行駛中之被告車速慢，因之，上開機車前車頭
    撞擊汽車之右前車輪亦與常情無違，是被告辯稱：甲○○衝
    過來撞擊伊汽車右邊，不是伊撞甲○○等語，雖非無據，然
    此與被告駕駛行為是否有過失係屬二事，自無從遽而推論被
    告即無過失。從而，被告及辯護意旨所辯各情，無非卸責之
    詞，不足採信。
  (五)至於甲○○騎乘上開機車沿大智路由南向北方向行駛至上開
    路口待轉區前，欲起步前行，亦應依前揭道路交通安全規則
    第94條第3 項之規定注意車前狀況並隨時採取必要之安全措
    施，且其為領有機車駕駛執照之駕駛人，此有甲○○之機車
    駕駛人查詢資料1 紙在卷足憑（見本院卷第90頁），對於上
    開規定亦應知之甚詳，而依上開道路交通事故現場圖所示（
    見本院卷第87頁）大埤路係雙向6 線道之道路，依一般駕駛
    經驗應足判斷會有多數汽機車輛通行，甲○○欲進入上開交
    叉路口，自應隨時注意左右方有無來車，惟甲○○竟疏未注
    意車前狀況，而貿然起步，致與被告駕駛之汽車發生碰撞，
    對於本件車禍肇事亦有過失至明。然甲○○對本件車禍之發
    生雖與有過失，但仍無法解免被告過失之責，附此敘明。
  (六)再者，甲○○因本件車禍，受有右肩胛骨骨折傷害之事實，
    已如前述，是甲○○之前揭傷害與被告之過失行為間具有相
    當因果關係，亦堪認定。綜上，本件事證明確，被告犯行堪
    以認定，應依法論科。
三、核被告丙○○所為，係犯刑法第284 條第1 項前段之過失傷
    害罪。其於肇事後留在現場，並於警員前往處理尚不知何人
    為肇事者前，即主動向警員坦承肇事而自願接受裁判，此有
    旗山分局道路交通事故肇事人自首情形紀錄表1 紙在卷可憑
    （見警卷第13頁），核與刑法第62條前段之自首規定相符，
    得依法減輕其刑。原審以本件事證明確，據以論罪科刑，固
    非無見。惟查：被害人甲○○亦有上開違反道路交通安全規
    則第94條第3 項規定之情事，原判決未予認定，尚有未洽，
    又被告有前揭自首之事實，原判決未予審酌，亦有未合。被
    告上訴意旨，否認過失傷害犯行，雖無理由，惟原判決既有
    上開可議，自應由本院將原判決撤銷改判。爰審酌被告駕駛
    車輛，本應謹慎注意，以維自身及其他參與道路交通者之安
    全，竟因疏未注意車前狀況，而肇事致甲○○受傷，迄今尚
    未與甲○○達成和解並賠償損害，然甲○○因疏未注意車前
    狀況而貿然起步，亦與有過失等一切情狀，量處如主文第2
    項所示之刑，並諭知易科罰金之折算標準。
據上論斷，應依刑事訴訟法第455 條之1 第1 項、第3 項、第36
9 條第1 項、第364 條、第299 條第1 項前段，刑法第284 條第
1 項前段、第62條前段、第41條第1 項前段，判決如主文。
本案經檢察官乙○○到庭執行職務。
中    華    民    國    98    年    4    月      7    日
                    交通法庭  審判長法  官  黃三友
                                    法  官  陳億芳
                                    法  官  林依蓉
以上正本證明與原本無異。
不得上訴。
中    華    民    國    98    年    4    月      8    日
                                    書記官  邱靜銘
附錄本件論罪科刑法條：
刑法第284條第1項
因過失傷害人者，處6 月以下有期徒刑、拘役或5 百元以下罰金
，致重傷者，處1 年以下有期徒刑、拘役或5百元以下罰金。


司法院資訊處製作；財團法人民間司法改革基金會備份。
